【裁判字號】    97,抗,89
【裁判日期】    971027
【裁判案由】    瀆職
【裁判全文】
臺灣高等法院花蓮分院刑事裁定            97年度抗字第89號
抗  告  人
即  被  告  甲○○
選任辯護人  林國泰律師
抗  告  人
即  被  告  乙○○
選任辯護人  吳明益律師
上列抗告人即被告因違反貪污治罪條例案件，不服臺灣花蓮地方
法院民國97年9 月23日裁定羈押（97年度聲羈字第92號），提起
抗告，本院裁定如下：
    主  文
抗告駁回。
    理  由
一、原裁定意旨略以：抗告人即被告甲○○、乙○○等2人，均
    被訴違反貪污治罪條例第4條第1項第5款罪嫌，經法院訊問
    後，認被告2人犯罪嫌疑重大，所犯為最輕本刑5年以上有期
    徒刑之罪，並有事實足認有湮滅、偽造、變造證據或勾串共
    犯或證人之虞，因認有羈押之必要，為擔保審判進行，應予
    羈押並禁止接見及通信等語。
二、抗告意旨略以：
（一）抗告人甲○○部分：本案扣得泰暘砂石場帳冊內記載甲○
      ○1 萬元之事實，惟實際上抗告人甲○○未曾向泰暘砂石
      場拿過1 萬元，實不知為何該帳冊內會有上述記載？況抗
      告人無對職務或違背職務之收賄行為，何來自白犯行之事
      實？證人亦未證稱抗告人甲○○有收賄之事實，抗告人應
      無涉貪污罪嫌，原羈押裁定，顯有違誤云云。
（二）抗告人乙○○部分：憲法為保障被告之基本權利，肯認刑
      事訴訟法被告不自認己罪之原則，不得因被告保持緘默，
      而逕予推斷罪責，刑事訴訟法第95條、第156條第4項後段
      有明文規定。是以，不能以被告不承認犯罪或未能回答檢
      察官所提問之問題而推斷被告之罪行。本案原法院既認抗
      告人所涉之罪已經證人在偵查中指證及陳述完畢，及經抗
      告人自白在卷可查，相關帳冊資料亦應已在偵查時查扣，
      且抗告人是否涉嫌貪污犯行，須經嚴格證明及審判程序加
      以審認，又抗告人現職為警官，居住在警光新村中，顯見
      抗告人並無湮滅、偽造、變造證據或勾串共犯或證人之虞
      ，原法院所為羈押裁定，應有違誤云云。
三、按羈押被告之目的，在於確保訴訟程序之進行、確保證據之
    存在及真實及確保刑罰（保安處分）之執行，而被告有無羈
    押之必要，法院自得就具體個案情節予以斟酌決定，如就客
    觀情事觀察，法院許可羈押之裁定，在目的與手段之間衡量
    並無明顯違反比例原則之情形，即無違法或不當可言。且刑
    事訴訟法第101 條以下對羈押另定有相關之審核要件，與法
    院實體審判尚屬有間，而不以嚴格證明為必要，亦難謂與人
    權保護有所衝突。是以於本案情節未臻明瞭前，如符合羈押
    之原因，且有保全將來之追訴、審判程序進行之必要，應認
    有羈押之必要性。是法院應審查被告犯罪嫌疑是否重大、被
    告是否有羈押之理由、是否有非予羈押顯難進行追訴、審判
    或執行之必要情事等三要件，依卷內具體客觀事證予以斟酌
    後，始決定是否有羈押之「正當性」及「必要性」。又因羈
    押僅係用以保全刑事偵查、審判、執行之順利進行，屬於刑
    事訴訟之保全程序，並非在確認罪責及刑罰問題，簡言之，
    僅在判斷有無保全之必要，故所謂「犯罪嫌疑是否重大」，
    並非指確信被告犯罪（有罪判決之心證程度）或被告犯罪具
    有高度之可能性（起訴門檻之心證程度），僅要提出證據證
    明被告有犯罪之可能性即足，且不須符合嚴格證明之程序要
    求，僅須自由證明為已足。被告有無刑事訴訟法第101條第1
    項各款規定之情形，應否羈押及羈押後其原因是否仍然存在
    ，有無繼續羈押之必要，俱屬事實問題，法院容有依法認定
    裁量之職權。
四、經查，抗告人甲○○、乙○○涉犯貪污治罪條例第4條第1項
    第5款之罪，經原法院於97年9月23訊問後，以具有刑事訴訟
    法第101條第1項第2款及第3款事由及羈押之必要，予以羈押
    ，有卷附押票可核。本案抗告人甲○○、乙○○均否認犯罪
    ，惟依本案卷證資料，被告甲○○對於泰暘砂石場帳冊記載
    收受1 萬元事實，前後所述內容不符，顯有可疑，且抗告人
    甲○○、乙○○被訴違背職務上行為收受賄賂等情，有張美
    賢、蔡正義等證詞及通訊監察譯文可稽，渠等犯罪嫌疑均為
    重大，渠等涉入被指控犯罪之程度甚高，惟該項判斷尚非須
    認定犯罪事實所依憑之證據需達無合理懷疑之程度始足該當
    。且本案之通訊監察譯文尚須傳喚相關通話人加以訊明及分
    析，以釐清真相，故原法院認抗告人有刑事訴訟法第101條
    第1項第2款及第3款所稱犯罪嫌疑重大之情形，並恐抗告人
    勾串共犯或證人之虞，而裁定施以羈押並禁止接見、通信之
    限制，核無不當。
五、據上論斷，本案抗告無理由，應予駁回，爰依刑事訴訟法第
    412條，裁定如主文。
中    華    民    國    97    年    10    月    27    日
                            刑事庭審判長法  官  謝志揚
                                        法  官  賴淳良
                                        法  官  劉雪惠
以上正本證明與原本無異。
本件不得再抗告。
                                        書記官  李德霞
中    華    民    國    97    年    10    月    27    日


司法院資訊處製作；財團法人民間司法改革基金會備份。
